【裁判字號】    90,上易,711
【裁判日期】    900607
【裁判案由】    背信
【裁判全文】
臺灣高等法院高雄分院刑事判決                      九十年度上易字第七一一號
    上 訴 人  乙○○
    即自訴人
    被    告  甲○○
              丙○○
右上訴人因被告等背信案件，不服臺灣高雄地方法院九十年度自字第三九號中華民國
九十年二月二十七日第一審判決，提起上訴，本院判決如左：
      主  文
上訴駁回。
      理  由
一、自訴意旨略以：被告甲○○係財團法人長庚紀念醫院高雄分院之院長，被告丙○
    ○係該醫院醫師；被告二人明知自訴人先母高瑞英自民國八十八年一月十六日生
    病進入該醫院，於同年一月廿二日進入該醫院加護病房，期間八十八年二月十日
    該醫院眾多大夫審核鑑定重大傷病病名為肝硬化併大量腹水，經八十八年三月廿
    四日轉進該醫院普通病房八九五Ｃ室，至八十八年五月廿日近二個月期間，被告
    丙○○明知肝硬化應由肝科醫師醫治，而其係感染科醫師，竟故意霸佔、涉嫌騷
    擾其先母近二個月，嚴重違背簡單基本事務性、違背常理、違背公權、人權之基
    本綜合利益及侵權損害，致其先母於八十八年十一月廿二日含冤去逝，其先母去
    世前後並未積欠該醫院醫藥費，而被告丙○○至八十九年六月間仍係該院感染科
    醫師，因認被告甲○○、丙○○均涉犯刑法第三百四十二條之背信罪嫌云云。
二、按犯罪之被害人得提起自訴，但無行為能力人或限制行為能力人或死亡者，得由
    其法定代理人、直系血親或配偶為之，刑事訴訟法第三百十九條定有明文。本件
    依自訴意旨所載之事實，直接被害人為自訴人之母高瑞英，惟高瑞英業於八十八
    年十一月廿二日死亡，自訴人為其直系血親，依前開說明，自得提起自訴，合先
    敘明。
三、本件自訴人認被告甲○○、丙○○涉有上開背信罪嫌，無非係以被告甲○○為上
    開醫院院長，醫藥費係交予醫院，故其應負背信罪責，被告丙○○為感染科醫師
    ，並非肝科醫師，其母親雖有腹水，卻沒有感染，被告竟未依重大傷病卡執行，
    故亦為背信，為其主要論罪依據。經訊據被告丙○○堅決否認有何背信犯行，辯
    稱：與自訴人母親高瑞英僅有醫療上關係，並沒有金錢往來，自訴人之母高瑞英
    雖有肝硬化、大量腹水，卻感染併發症肺炎、泌尿道發炎等感染毛病，其先由加
    護病房治療，二、三個月後病情穩定，才轉由我治療，我是依一般正常程序治療
    ，並沒有背信等語。
四、按犯罪事實應依證據認定之，無證據不得推定其犯罪事實，刑事訴訟法第一百五
    十四條定有明文；次按刑法第三百四十二條之背信罪，須行為人為他人處理事務
    ，意圖為自己不法之利益或損害他人之利益，而致生損害於本人之財產或其他利
    益者，始足該當，又所謂其他利益，係指財產上之利益而言。經查：被告甲○○
    雖為長庚紀念醫院高雄分院之院長，但自訴人之先母高瑞英住進該醫院接受治療
    ，醫藥費係交予醫院，並未交予被告甲○○，其係與該醫院發生醫療法律關係，
    被告甲○○並無為自訴人之母高瑞英處理事務之情形，並不符合刑法第三百四十
    二條所定背信罪之要件；又被告丙○○與自訴人之母高瑞英雖有醫療行為，且在
    醫療過程與自訴人發生糾紛，惟高瑞英係依該醫院規定而繳交醫藥費予醫院，並
    非繳交予被告丙○○，被告丙○○並無為自己不法之利益或損害他人利益，而致
    損害於高瑞英之財產或其他財產利益之事實，況自訴人之母高瑞英患有水腦、神
    智不清，並有肝硬化、大量腹水，復因吸入性肺炎，才住入感染科病病房治療，
    此有財團法人長庚紀念醫院高雄分院函一份附卷足憑（原審卷第二十九至三十頁
    ），顯見被告丙○○辯稱係依一般正常程序治療，尚非無據，則自訴人所述之被
    告等犯罪事實，與背信罪之構成要件顯有不合。此外，本院復查無其他積極證據
    足資証明被告甲○○、丙○○有何被訴背信犯行，要屬不能證明其二人犯罪。
五、原審因而為被告甲○○、丙○○無罪之諭知，經核尚無不合，自訴人上訴意旨，
    以被告仍應負背信罪責，提起上訴，指摘原判決不當，並無理由，應予駁回。
六、被告甲○○經合法傳喚，無正當理由不到庭，爰不待其陳述逕行判決。
據上論結，應依刑事訴訟法第三百六十八條、第三百七十一條，判決如主文。
中    華    民    國         九十       年      六      月      七      日
                              臺灣高等法院高雄分院刑事第七庭
                                  審判長法官  王光照
                                        法官  黃仁松
                法官  黃憲文
右正本證明與原本無異。
不得上訴。
                                      書記官  黃玉珠
中    華    民    國         九十       年      六      月     十一     日
                                                                      Ｈ


司法院資訊處製作；財團法人民間司法改革基金會備份。
